【裁判字號】    91,訴,703
【裁判日期】    920905
【裁判案由】    偽造有價證券等
【裁判全文】
臺灣屏東地方法院刑事判決                          九十一年度訴字第七三號
    公  訴  人  臺灣屏東地方法院檢察署檢察官
    被      告  甲○○
    指定辯護人  本院公設辯護人  丙○○
右列被告因偽造有價證券等案件，經檢察官提起公訴（九十一年度偵字第三一八三號
），本院判決如左：
    主  文
甲○○意圖供行使之用，而偽造有價證券，處有期徒刑參年肆月。偽造之「丁○○」
印章壹枚及發票日為民國九十一年四月二十五日，面額為新壹幣參萬伍仟柒佰元，以
丁○○為發票人之支票壹張（票號ＰＡ0000000號）均沒收。
    事  實
一、甲○○意圖為自己不法之所有，於民國九十一年三月中旬某日，在屏東縣萬巒鄉
    ○○村○○路六六號住處房間內，趁女友丁○○不注意之際，竊取丁○○所有置
    放在皮包內之連號支票六張（票號如附表所示，付款人均為上海商業儲蓄銀行屏
    東分行；付款地均為屏東市○○路四六八號，其中三張已由丁○○事先於發票人
    欄蓋妥印鑑章備用）。得手後，旋於同年三月間某日，央託其姐姐（不知情）將
    上開支票中票號為ＰＡ0000000之支票一紙（丁○○已蓋妥印鑑章，並載
    明發票日及票據金額，準備交付保險費），在屏東縣東港鎮「鳳盛海釣場」內，
    交付予老闆王春福，以抵償其積欠王春福之二萬元借款。復因甲○○將其母李陳
    秀娣所有之車號Ｄ七—六六Ｏ三號自用小客車送往屏東市○○路○段一二九之一
    號「群興汽車工作坊」維修及保養，需支出費用新臺幣（下同）三萬五千七百元
    ，遂意圖供行使之用，於某不詳日、時，未經丁○○之同意或授權，利用不知情
    之刻印店老闆，偽造「丁○○」之印章一枚，蓋用在竊得之票號ＰＡ00000
    00號支票之發票人欄處，並在前開支票上發票日欄填入「九十一年四月二十五
    日」，金額欄填入「三萬五千七百元」，偽造成丁○○本人所簽發之支票後，於
    同年四月十四日下午七時許，在上開汽車工作坊內，將該張支票交付予群興企業
    社負責人乙○○，用以支付上述汽車修護費用。嗣經乙○○、王春福向銀行提示
    遭到退票，始報警查悉上情。
二、案經屏東縣警察局屏東分局報請台灣屏東地方法院檢察署檢察官偵查起訴。
    理  由
一、訊據被告甲○○固坦承有於前揭時、地，持票號為ＰＡ0000000號之支票
    一紙交予王春福抵償債務，並曾在票號為ＰＡ0000000號之支票正面填寫
    金額及發票日等事實，惟矢口否認有竊盜支票及偽造被害人「丁○○」印章、印
    文等犯行，辯稱：支票是丁○○答應借給我的，上開票號ＰＡ0000000號
    及ＰＡ0000000號支票上發票人欄處之「丁○○」印文均係丁○○自己蓋
    好後交給我的云云。惟查：
    (一)右開事實業據被害人丁○○於警訊、偵查及本院審理中指述明確，並經證人王
      春福、乙○○於警訊、偵查及本院審理中結證屬實，且有票號ＰＡ00000
      00號及ＰＡ0000000號支票影本兩紙（附於警訊卷第二十九頁及本院
      卷第五十九頁）、遺失票據申報書兩張（附於警訊卷第二十六頁及本院卷第五
      十七頁）、掛失止付票據提示人資料查報表兩紙（附於警訊卷第二十八頁及本
      院卷第五十八頁）、屏東縣票據交換所退票理由單兩張（附於警訊卷第二十七
      頁及本院卷第五十九頁）、上海商業儲蓄銀行上屏九一字第五十三號函附之丁○○開戶印鑑卡資料一分（附於偵查卷第二十四、二十五頁）、同銀行上屏九
      一字第八十三號函附之支票掛失止付紀錄一分（附於本院卷第三十四至三十七
      頁）及「群興汽車工作坊」估價單等在卷可憑。
    (二)被告甲○○雖仍否認犯行，並執首揭情詞為辯，然由後列事項可知被告所辯不
      實，難予採信：
      1.被告於警訊、偵查及本院審理中均供稱伊係為支付車子之修理費用而向被害
        人借用支票（警訊卷第十四頁筆錄、偵查卷第七頁筆錄背面、本院卷第一○
        六頁筆錄參照），並未言及其他用途，則依常理，被告僅需向被害人借用一
        張支票為已足，惟其竟然一次取得六張，實與常理有違。
      2.被告先自稱伊係於「九十一年三月中旬」向被害人借得如附表所示之支票（
        警訊卷第十四頁），復供稱其至「九十一年四月五日」前仍不知修車費用（
        本院卷第二十頁筆錄參照）。因此，被告向被害人「借得」支票時，被告及
        被害人均不知汽車修理費用，理應無填寫票面金額之必要。惟被告取得之六
        張支票中，票號ＰＡ0000000號支票上竟已載明發票日期及金額二萬
        元，此顯不合理。又票號ＰＡ0000000號支票之票載發票日「九十一
        年六月十六日」及票面金額為「貳萬元整」等文字，固為被害人自行填寫，
        然此與被告支付修車費用之日期及金額為「參萬伍仟柒佰元」等情並不相符
        。由此可見，被害人簽發該張支票之目的應非借予被告支付修車款；被告亦
        非以支付修車款為由，向被害人借得該張支票。
      3.被告於本院審理中自陳：「（法官問：你有無告訴丁○○說修車費用多少？
        ）有，她知道，拿到支票之前我就跟丁○○說過了，那時候老闆跟我報價三
        萬五千七百元。」（本院卷第一二一頁筆錄），然被告於九十一年三月間取
        得支票，至同年四月五日為止尚不知修車費之數額，已如前述。且證人即「
        群興汽車工作坊」老闆乙○○亦於本院審理時證稱被告係於九十一年四月份
        才將汽車牽至修車廠進行維修（本院卷第八十五頁筆錄），因此，被告顯然
        不可能於借用支票時，即告知被害人修車款之數額。被告前後供詞亦有矛盾
        。
      4.又若上開支票均係被告向被害人所借，且係被害人親自蓋好印章後再借予被
        告，則全部支票發票人欄上之印文應屬一致，然票號ＰＡ0000000號
        支票上之「丁○○」印文與ＰＡ0000000號支票上之印文竟不相同。
（按：票號ＰＡ0000000號支票上之「丁○○」印文與上海商業儲蓄
        銀行開戶印鑑卡上之「丁○○」印文相符；票號ＰＡ0000000號上之
        「丁○○」印文則與印鑑卡上之印文則不同，卷附支票影本可資參照比對。
        ）。顯見該兩張支票，並非被害人同意借用予被告。亦無被害人另外刻製印
        章，先蓋用於支票上，再授權被告自行填寫金額，以便日後構陷被告偽造支
        票之理。該支票上之印文，應為被告竊得支票後所自行偽造無疑  。
    (三)綜上所論，本件事證已明，被告犯行堪予認定。
二、被告甲○○竊得被害人丁○○所有之六張支票後，偽刻「丁○○」印章蓋用在其
    中一張票號為ＰＡ0000000號之空白支票上，並填入發票日期及金額等必
    要記載事項後交付予他人，用以支付修車費用，核其所為，係犯刑法第三百二十
    條第一項之竊盜罪及同法第二百零一條第一項之偽造有價證券罪。其同時竊取被
    害人丁○○所有之支票六張，係侵犯同一人之財產法益，為單純一罪。其利用不
    知情之刻印店老闆偽刻印章，為偽造印章之間接正犯。然偽造印章乃偽造有價證
    券之階段行為；偽造印文又係偽造有價證券之部分行為；而行使偽造有價證券之
    低度行為則為偽造有價證券之高度行為所吸收，均不另論罪。至於被告行使偽造
    有價證券，係為取得票面價值之對價，亦不另論詐欺罪（最高法院二十五年上字
    第一八一四號判例）。被告所犯竊盜、偽造有價證券等二罪間，有方法、結果之
    牽連關係，應依刑法第五十五條之規定，從一重之偽造有價證券罪處斷。茲審酌
    被告曾有竊盜及妨害兵役等犯罪前科（卷附台灣高等法院被告全國紀錄表參照）
    、素行非佳，其智識程度、犯罪動機、目的、手段、偽造支票之票面金額，與被
    害人之關係、被害人所受損害、犯後仍飾詞置辯，毫無悔意等一切情狀，爰量處
    如主文所示之刑，以資懲儆。至被告偽造之「丁○○」印章一枚，雖未扣案，然
    不能證明已滅失，故仍應依刑法第二百十九條宣告沒收。被告偽造之上開支票一
    紙，亦未扣案，且由證人乙○○保管中（本院卷第八十七頁筆錄參照），並未滅
    失，故應依同法第二百零五條宣告沒收。
三、公訴意旨另以：被告甲○○於偽造丁○○之支票後，為增加支票之擔保性，遂於
    九十年四月十四日下午七時許，在上開汽車工作坊內，在該支票背面偽造「李元
    賢」之姓名背書，交付予該工作坊負責人乙○○，用以支付上述汽車修護費用，
    而足生損害於「李元賢」及乙○○，因認被告另涉有行使偽造私文書罪嫌。惟按
    ：署名，以證明其主體之同一性為已足，並不以簽署姓名為必要，即用化名、偏
    名、筆名、或僅簽名字，亦無不可。因之行為人如以其偏名為法律行為，．．．
    而該偏名又足以證明其主體之同一性，該行為人即無偽造他人名義之犯意，最高
    法院對此著有八十八年台上字第七五一號判決可資參照。經查：被告於九十年間
    起即連續十次前往「群興汽車工作坊」維修車輛，每次均以「李元賢」之名義與
    負責人交易，且在估價單客戶資料欄內留有戶籍地址「屏東縣萬巒鄉○○村○○
    路十一號」及行動電話號碼以供聯絡；歷來交易，除最後一次係以支票支付價款
    外，其餘均以現金為之等情，業經證人乙○○證述明確（警訊卷第九頁筆錄），
    並有估價單十二紙附卷可憑（警訊卷第三十頁至第四十一頁參照）。因此，就被
    告與「群興汽車工作坊」負責人間之交易關係而論，被告雖未使用本名，然依其
    估價單上之戶籍地址仍足以證明「李元賢」即係被告本人，兩者有主體之同一性
    。故被告於本件票號ＰＡ0000000號支票上背書時，依慣例使用「李元賢
    」之名義，事後亦未否認簽名之真正，顯見其本意乃係以自己擔任票據背書人，
    並自為權利義務主體，並無冒用他人名義偽造背書之犯意，與冒用他人名義偽造
    私文書罪之主觀要件不合，不能以偽造私文書罪或行使偽造私文書罪相繩，惟公
    訴意旨認此部分與前揭論罪科刑之偽造有價證券罪間有想像競合犯之關係，屬裁
    判上一罪，爰不另為無罪之諭知。
據上論斷，應依刑事訴訟法第二百九十九條第一項前段，刑法第三百二十條第一項、
第二百零一條第一項、第五十五條、第二百零五條、第二百十九條，罰金罰鍰提高標
準條例第一條前段，判決如主文。
中      華      民      國      九十二      年      九    月      五    日
                                      台灣屏東地方法院刑事第五庭
                                          法  官  王以齊
右正本證明與原本無異。
如不服本判決應於收受本判決後送達後十日內向本院提出上訴書狀，其未敘述上訴理
由者，並得於提起上訴後十日內向本院補提理由書狀（均須按他造當事人之人數附繕
本 ）「切勿逕送上級法院」
                                          書記官   盧姝伶
中      華      民      國      九十二      年      九    月    五    日
附表：
  ┌──────────┬──────────┬────────────┐
  │      票    號      │失竊時，票面記載情形│       流      向       │
  ├──────────┼──────────┼────────────┤
  │                    │已載明發票日為九十一│被告甲○○央託其姐，於九│
  │                    │年六月十六日，票面金│十一年三月間某日，在屏東│
  │ ＰＡ0000000 │額為二萬元，並已蓋妥│縣東港鎮「鳳盛海釣場」，│
  │                    │「丁○○」之印鑑章  │交付予老闆王春福抵償借款│
  │                    │                    │債務。                  │
  ├──────────┼──────────┼────────────┤
  │                    │已蓋妥「丁○○」之印│                        │
  │ ＰＡ0000000 │鑑章，但尚未填寫日期│        不明            │
  │                    │及金額。            │                        │
  ├──────────┼──────────┼────────────┤
  │          │已蓋妥「丁○○」之印│                        │
  │ ＰＡ0000000 │鑑章，但尚未填寫日期│        不明            │
  │                    │及金額。            │                        │
  ├──────────┼──────────┼────────────┤
  │ ＰＡ0000000 │      空白          │        不明            │
  ├──────────┼──────────┼────────────┤
  │                    │                    │被告甲○○於九十一年三、│
  │                    │                    │四月間某日，偽刻「丁○○│
  │                    │                    │」之印章，並偽造印文、發│
  │ ＰＡ0000000 │      空白          │票日及票面金額於支票上，│
  │                    │                    │再以「李元賢」名義背書後│
  │                    │                    │交予「群興汽車工作坊」老│
  │                    │                    │闆乙○○，用以支付汽車修│
  │                    │                    │護費用。                │
  ├──────────┼──────────┼────────────┤
  │ ＰＡ0000000 │      空白          │        不明            │
  └──────────┴──────────┴────────────┘
附錄本判決論罪科刑法條：
刑法第三百二十條第一項
意圖為自己或第三人不法之所有，而竊取他人之動產者，為竊盜罪，處五年以下有期
徒刑、拘役或五百元以下罰金。
刑法第二百零一條第一項
意圖供行使之用，而偽造、變造公債票、公司股票或其他有價證券者，處三年以上十
年以下有期徒刑，得併科三千元以下罰金。


司法院資訊處製作；財團法人民間司法改革基金會備份。
